最高法院刑事判決　　　　　　　　　　　　　　　八十七年度台上字第二二一八號
　　上　訴　人　甲○○
　　選任辯護人　俞兆年律師
右上訴人因殺人未遂案件，不服台灣高等法院中華民國八十六年一月十五日第二審更
審判決（八十五年度上更(一)字第八五○號，起訴案號：台灣台北地方法院檢察署八十
四年度偵字第五○五三號），提起上訴，本院判決如左：
    主  文
原判決撤銷，發回台灣高等法院。
    理  由
本件原判決認定上訴人甲○○於民國八十三年六月間，因與王政南均在台北市○○區
○○街四十六號對面防火巷內空地，向兼為甲○○父親開車之張傳生經營之洗車場承
租車位停車，同年六月間某夜，王政南因見上訴人之弟陳彥良於停車時未按停車位界
線停妥，有影響他人停車之虞，乃要求其停置妥當，並因此而發生不愉快，陳彥良當
時亦曾叫上訴人下來查看，翌日王政南所有之自用小客車即遭人劃痕多條，王政南即
告訴租車場老闆張傳生，他大概知道是誰劃的，若給他當場逮到破壞者他會殺人，上
訴人基此怨隙，竟基於共同殺人之犯意，於同年十二月九日晚上十一時四十五分許，
夥同有殺人犯意之不詳姓名成年男子，持開山刀一把在台北市○○區○○街四十六號
對面防火巷內等候，目睹王政南駕車回來，上訴人即向該男子表示「來了來了，就是
他」，該男子於王政南下車後，旋持開山刀朝王政南身體猛砍一刀，王政南見狀用右
手腕加以抵擋，並轉身逃跑，詎該男子仍不罷手，意置之死地又繼續追趕，從王政南
背部再猛砍一刀，致王政南右腕深切裂傷合併腕骨折及左背深大切裂傷至肋骨，流血
滿地，最後幸王政南奮力脫逃得宜，且邊喊救命，上訴人與該男子怕有人前來始相偕
逃逸，而王政南始倖免遭殺死等情。因而撤銷第一審判決，改判論處上訴人共同殺人
未遂（累犯）罪刑，固非無見。
惟查：(一)按有罪之判決書，應於理由內記載對於被告有利之證據不採納者，其理由，
刑事訴訟法第三百十條第二款定有明文。上訴人一再矢口否認有共同殺人犯行，並辯
稱：上訴人之弟陳彥良於八十三年六月間在台中工作，並未住於台北不可能與王政南
因停車發生糾紛。而王政南於被害時亦未目睹上訴人在場云云。並舉出證人翁榔證
稱：「（八十三年六月份）他（指陳彥良）在台中雪霸國家公園附近作修護，因當時
工人很缺，他一直留在現場趕工，沒有回來（台北）。」（見原審上更(一)卷八十六年
十二月十七日訊問筆錄）。而證人即警員林源清則證稱：「他是說其被殺地點是防火
巷，光線很暗，故看不清楚對方，所以不確定。」（見原審上易卷第七十六頁背面）
。上開有利於上訴人之證據，為何不足採信，原判決並未說明其理由，已有理由不備
之違法。(二)告訴人於原審八十五年十月十一日訊問時曾供稱伊於長庚醫院時有對警員
說出行兇之人等語究竟有無其事！該警員為何人﹖與告訴人事後指認被告是否實在非
無關係，自有深入調查之必要，原審未予調查亦有未洽。(三)又按訊問被告，應告以犯
罪之嫌疑及所犯罪名，罪名經告知被告後，認為應變更者，應再告知，刑事訴訟法第
九十五條定有明文。查本件第一審判決係適用刑法第二百七十七條第二項科處上訴人
罪刑，原審則改依刑法第二百七十一條第二項、第一項之殺人未遂罪論處；惟原審於
審判期日訊問上訴人時，僅就第一審所認定之罪名與犯罪事實訊問上訴人，並未將上
開變更後之殺人未遂罪名告知上訴人，使之有辯明該項犯罪嫌疑之機會。遽行改判論
處殺人未遂罪刑，自有違上開法條之規定，且於判決結果非無影響，其判決當然為違
背法令。上訴意旨指摘原判決不當，非無理由，應認有發回更審之原因。
據上論結，應依刑事訴訟法第三百九十七條、第四百零一條，判決如主文。
中      華      民      國    八十七    年      六      月    二十五    日
                              最高法院刑事第十庭
                                  審判長法官  吳  雄  銘
                                        法官  池  啟  明
                                        法官  陳  宗  鎮
                                        法官  石  木  欽
                                        法官  吳  火  川
      右正本證明與原本無異
                                              書  記  官
中      華      民      國    八十七    年      六      月    二十九    日
